臺灣高等法院刑事裁定
109年度抗字第2075號
抗  告  人  
即  受刑人  陳志韋



上列抗告人即受刑人因聲請定應執行刑案件，不服臺灣桃園地方
法院中華民國109年10月26日裁定（109年度聲字第4122號），提
起抗告，本院裁定如下：
    主  文
抗告駁回。
    理  由
一、原裁定意旨略以：抗告人即受刑人陳志韋（下稱抗告人）因
    犯如附表所示各罪，經原審法院各判處如附表所示之刑確定
    ，其中抗告人所犯如附表編號2、3、5、7、8所示之罪屬得
    易科罰金之罪，附表編號1、4、6、9所示之罪則屬不得易科
    罰金之罪，惟抗告人已出具「臺灣桃園地方檢察署依102 年
    1月23日修正之刑法第50條調查受刑人是否聲請定應執行刑
    調查表」向檢察官聲請將附表所各罪合併定應執行刑，認檢
    察官聲請為正當；審酌附表編號1至8所示宣告刑曾經原審法
    院以109年度聲字第2095號裁定應執行有期徒刑2年7月，且
    經本院以109年度抗字第1091號裁定抗告駁回確定，並考量
    抗告人所犯各罪之罪名分別係竊盜罪及違反毒品危害防制條
    例，責任非難重覆性高，及是否為同期間內所為、行為態樣
    、各罪關係、次數多寡、抗告人之人格特質及犯罪動機、目
    的、手段、程度、所生危險、案件之特性、比例原則，暨預
    防需求等綜合因素，依刑法第50條第2項、第53條、第51條
    第5款規定，裁定抗告人所犯如附表所示之罪所處之刑，應
    執行有期徒刑3年等語。
二、抗告意旨略以：刑法第50條數罪併罰之規定，立法意旨在避
    免嚴刑峻罰，法官得斟酌具體情形，法內存仁，審判法官得
    斟酌具體情形，妥適裁量，務期裁判結果，臻致合情合理、
    合法之理想。而刑之量定固屬於實體法上賦予法院得為自由
    裁量之事項，但法院行使此職權時，仍應受比例原則、平等
    原則等一般法律原則之支配，俾符罪刑相當。又公民與政治
    權利國際公約規定，刑罰不得重於犯罪時法律所規定。犯罪
    後法律規定減科刑罰者，從利於行為人之法律。又因刑法兼
    具「報應主義」及「預防主義」之雙重目的，故於量刑時，
    倘依被告行為情狀處以適當徒刑即足以懲儆，並可達防衛社
    會目的者，自非不可依客觀犯行與主觀惡性，加以考量其情
    狀是否有可憫恕之處酌量減輕其刑，要難僅以行為人犯罪次
    數作為定應執行刑之唯一標準，應考量行為人犯罪時間之密
    接性、需多久執行期間，而得期待其日後不再為此種犯罪等
    個人情況，定其應執行刑，以符合法定執行刑規定之立法精
    神。抗告人所犯多涉毒品危害防制條例案件，與一般刑事案
    件不同，蔡英文總統於民國105年11月28日主持執政決策協
    調會議中，於討論政府反毒規劃政策時曾明確表示對於不涉
    及販賣、運輸毒品之吸食毒品成癮者應視為「病人」、「被
    害者」，不能只是以定罪處罰和排斥之方式對待。再者，臺
    北市長柯文哲於同日在舉行毒品查緝中心揭牌儀式中也曾表
    示應將毒品成癮者當病人，透過醫療單位矯正及各部門跨部
    門配合，以幫助毒品成癮者能早日回歸社會，反觀之目前諸
    多只觸犯毒品危害防制條例第10條規定之案件，於聲請數罪
    併罰時，均只酌量裁減幾個月有期徒刑，但卻仍有少數裁定
    獲減近50%刑責，如：臺灣桃園地方法院104年審訴字第1129
    、1783號（施用第一級毒品判處有期徒刑1年1月2次，合計
    有期徒刑2年2月，施用第二級毒品判處有期徒刑10月3次，
    合計有期徒刑30月，總計刑期為有期徒刑4年8月，定應執行
    刑為有期徒刑2年5月）、本院104年抗字第64號（施用毒品
    合計為有期徒刑6年8月，定應執行刑為有期徒刑3年11月）
    、104年度抗字第116號（施用毒品合計為有期徒刑3年11月
    ，經再抗告更定應執行刑為有期徒刑2年）等。則可得知毒
    品危害防制條例之案件於聲請數罪併罰，仍有極大空間能給
    予行為人更生希望，不致因累計刑責嚴苛過重而對更生人產
    生絕望負面情緒，致使法律立法「再教化」功能成為泡沫，
    失去其立法之基本涵義。然施用毒品者均有相當程度之成癮
    性與心理依賴，中斷實屬不易，故犯罪數均不一，定應執行
    刑後之更定刑責甚至比販賣毒品案還重，故原裁定之刑度仍
    不免有刑輕法重之嫌。抗告人施用毒品雖對社會治安與他人
    安全會有潛藏性之相當危害，然其本質係戕害自身健康為主
    ，尚未嚴重破壞社會秩序或侵害他人權益，且犯後坦承所錯
    ，甚至亦有自首行為，足見抗告人對於犯行深有悔意，亦有
    尋求幫助戒除毒癮之用心，爰請求撤銷原裁定，重新裁量妥
    適之裁定云云。
三、按數罪併罰之定應執行之刑，係出於刑罰經濟與責罰相當之
    考量，並非予以犯罪行為人或受刑人不當之利益，為一種特
    別的量刑過程，相較於刑法第57條所定科刑時應審酌之事項
    係對一般犯罪行為之裁量，定應執行刑之宣告，乃對犯罪行
    為人本身及所犯各罪之總檢視，除應考量行為人所犯數罪反
    應出之人格特性，並應權衡審酌行為人之責任與整體刑法目
    的及相關刑事政策，在量刑權之法律拘束性原則下，依刑法
    第51條第5款之規定，採限制加重原則，以宣告各刑中之最
    長期為下限，各刑合併之刑期為上限，但最長不得逾30年，
    資為量刑自由裁量權之外部界限，並應受法秩序理念規範之
    比例原則、平等原則、責罰相當原則、重複評價禁止原則等
    自由裁量權之內部抽象價值要求界限之支配，使以輕重得宜
    ，罰當其責，俾符合法律授與裁量權之目的，以區別數罪併
    罰與單純數罪之不同，兼顧刑罰衡平原則。個案之裁量判斷
    ，除非有全然喪失權衡意義或其裁量行使顯然有違比例、平
    等諸原則之裁量權濫用之情形，即不得任意指其為違法（參
    照最高法院100年度台抗字第314號裁定意旨）。是對於定應
    執行刑之案件，法院所為刑之酌定，本屬自由裁量事項，倘
    未逾法定裁量範圍（即各刑中之最長期以上、各刑合併之刑
    期以下之法定範圍內），即難謂其職權之行使有違誤。
四、經查，本件抗告人因施用毒品、加重竊盜等案件，經原審法
    院分別判處如附表編號1至9所示罪刑確定；又附表編號1所
    示之罪，其判決確定日期為107年4月11日，而附表編號2至9
    所示各罪之犯罪日期均在107年4月11日之前（詳如附表所示
    ）等情，有各該裁判書及本院被告前案紀錄表附卷可參；又
    附表編號2、3、5、7、8所示之得易科罰金之罪，與原裁定
    附表編號1、4、6、9所示不得易科罰金之罪刑，固合於刑法
    第50條第1項但書之規定，惟抗告人已具狀聲請定其應執行
    刑，有其親自簽名捺印之「臺灣桃園地方檢察署依102 年1
    月23日修正之刑法第50條調查受刑人是否聲請定應執行刑調
    查表」附卷可參，是檢察官就附表各罪聲請定其應執行之刑
    ，核屬正當。從而，原裁定就上開各罪，以各該罪之宣告刑
    為基礎，合併定其應執行刑為有期徒刑3年，係在上開罪刑
    中之最長期有期徒刑8月以上，各刑合併之刑期有期徒刑3年
    3月以下，顯未逾越刑法第51條第5款所定之外部性界限，而
    抗告人所犯如附表各編號所示之罪刑，前曾經原審法院以10
    9年度聲字第2095號裁定應執行有期徒刑2年7月，並經本院
    以109年度抗字第1091號裁定抗告駁回確定，且考量附表編
    號1至7所示之罪均屬施用毒品之同類型犯罪，附表編號8、9
    所示之罪則為加重竊盜之財產犯罪，與前揭施用毒品罪之犯
    罪類型、行為手段、侵害之法益均不相同，本院綜合卷存事
    證及抗告人所犯數罪類型、時間、各罪之侵害法益、個別罪
    質內容、各罪犯罪情節、對其犯罪應予之整體評價等一切情
    狀，因認原審所定執行刑，已屬適度減輕抗告人之刑期，其
    所定應執行刑有期徒刑3年並未違反內部性界限或刑事訴訟
    法第370條第1項、第2項所定不利益變更禁止原則，亦無明
    顯過重而違背比例原則或公平正義之情形，與刑罰經濟、刑
    法定應執行刑之恤刑考量等法律規範目的均無違背，核屬原
    審法院定刑職權之適法行使，於法並無違誤。抗告意旨請求
    重新裁量給予妥適之裁定云云，然依卷附之各該確定刑事判
    決所認抗告人所犯之罪名（施用第一級、第二級毒品、結夥
    三人以上攜帶兇器竊盜未遂、結夥三人以上攜帶兇器毀壞安
    全設備竊盜罪）、犯罪密度進行總檢視，考量社會對特定犯
    罪矯治之期待及抗告人所為對於社會秩序存有明顯實害，認
    原審上開定刑尚無不當，更無輕重失衡或違反罪刑相當原則
    之處，是抗告人執此指摘原裁定不當，請求從輕給予定刑自
    非有據，抗告意旨為無理由，應予駁回。
五、據上論斷，應依刑事訴訟法第412條，裁定如主文。　　　
中　　華　　民　　國　　109 　年　　12　　月　　14　　日
              　　刑事第十八庭  審判長法　官  何俏美
                                      法　官  黃紹紘
                                      法　官  陳海寧
以上正本證明與原本無異。      
如不服本裁定，應於收受送達後5日內向本院提出再抗告狀。
                                      書記官  謝文傑
中　　華　　民　　國　　109 　年　　12　　月　　14　　日
附表：
編號 罪名 宣告刑 犯罪日期 最後事實審  確定判決  備註     法院案號 判決日期 法院案號 確定日期  1 施用第一級毒品 有期徒刑7月  106年6月13日 臺灣桃園地方法院106年度審訴緝字第89號、106年度審訴字第1408號 106年12月25日 臺灣桃園地方法院106年度審訴緝字第89號、106年度審訴字第1408號 107年4月11日 附表編號1至8部分，前經臺灣桃園地方法院109年度聲訴第2095號裁定應執行刑有期徒刑2年7月。 2 施用第二級毒品 有期徒刑3月  106年6月10日 臺灣桃園地方法院106年度審訴緝字第89號、106年度審訴字第1408號 106年12月25日 臺灣桃園地方法院106年度審訴緝字第89號、106年度審訴字第1408號 107年4月11日  3 施用第一級毒品 有期徒刑6月  106年6月22日 臺灣桃園地方法院106年度審訴緝字第89號、106年度審訴字第1408號 106年12月25日 臺灣桃園地方法院106年度審訴緝字第89號、106年度審訴字第1408號 107年4月11日  4 施用第一級毒品 有期徒刑7月  106年5月9日 臺灣桃園地方法院107年度審訴字第361號 107年4月23日 臺灣桃園地方法院107年度審訴字第361號 107年5月23日  5 施用第二級毒品 有期徒刑3月  106年5月9日13時許為警採尿時起回溯96小時內某時 臺灣桃園地方法院107年度審訴字第361號 107年4月23日 臺灣桃園地方法院107年度審訴字第361號 107年5月23日  6 施用第一級毒品 有期徒刑7月  106年10月17日 臺灣桃園地方法院107年度審訴字第370號 107年4月18日 臺灣桃園地方法院107年度審訴字第370號 107年6月27日  7 施用第二級毒品 有期徒刑3月  106年10月17日 臺灣桃園地方法院107年度審訴字第370號 107年4月18日 臺灣桃園地方法院107年度審訴字第370號 107年6月27日  8 結夥三人以上攜帶兇器竊盜未遂罪 有期徒刑5月 106年4月22日 臺灣桃園地方法院107年度審易字第948號 107年7月27日 臺灣桃園地方法院107年度審易字第948號 107年8月29日  9 結夥三人以上攜帶兇器竊盜毀壞安全設備竊盜罪 有期徒刑8月 106年9月13日 臺灣桃園地方法院107年度易字第1242號 109年3月19日 臺灣桃園地方法院107年度易字第1242號 109年4月22日